【裁判字號】    98,交抗,45
【裁判日期】    980202
【裁判案由】    聲明異議
【裁判全文】
臺灣高等法院高雄分院刑事裁定          98年度交抗字第45號
    抗  告  人
    即受處分人  甲○○
上列抗告人因違反道路交通管理處罰條例聲明異議案件，不服臺
灣高雄地方法院中華民國97年12月31日裁定（97年度交聲字第26
66號），提起抗告，本院裁定如下：
    主  文
抗告駁回。
    理  由
一、抗告意旨略以：(一)抗告人即受處分人甲○○於96年7 月19日
    20時50分許，駕駛車牌號碼0327-MH 號自小客車，行經高雄
    市○○○路與前鎮街路口時，為閃黃燈，並非闖紅燈，然遭
    警車攔下，抗告人拒絕在罰單上簽名而驅車離去，當時警員
    並未告知抗告人15日內可申訴及隔日將舉發單記送等語。(二)
    抗告人或家人並未收到罰單，更無拒收經郵務方式寄送之罰
    單，而於97年11月初始收到裁決書，卻要加倍處罰，警員是
    否基於績效考量粗造開立罰單，造成勞民傷財，為此提起抗
    告，請求撤銷原裁定，另為適法之裁定云云。
二、按汽車駕駛人，行經有燈光號誌管制之交岔路口闖紅燈者，
    ，處新臺幣（下同）1,800 元以上5,400 元以下罰鍰，道路
    交通管理處罰條例第53條第1 項定有明文。次按汽車駕駛人
    有前開第53條規定之情形者，除依該條處罰鍰外，並予記違
    規點數3 點，同條例第63條第1 項第3 款亦有明文。
三、經查：
  (一)受處分人於上揭時、地，駕駛車牌號碼0327-MH 號自小客車
    ，闖紅燈之事實，業據證人即本件舉發員警張弘穎於原審到
    庭結證稱：當時我跟同事黃旺煌駕駛警車執行巡邏勤務，行
    經凱旋四路與前鎮街路口時，突然發現異議人駕駛車牌號碼
    0327-MH 自小客車從前鎮街紅燈左轉，馬上開警示燈後將之
    攔停在路旁。我們很確定異議人確實係闖紅燈，因為我們通
    過該路口時係綠燈，且我有請異議人回頭看燈號係綠燈，立
    即開單舉發，因異議人拒收，我告知異議人15日內可申訴，
    並於隔日將舉發通知單寄送予異議人等語（見原審卷第12頁
    至第13頁），並有送達證書、證人張弘穎所繪製之現場圖1
    份及照片3 張附於原審卷第15頁至第18頁可稽。
  (二)按行為人有道路交通管理處罰條例之情形者，應填製舉發違
    反道路交通管理事件通知單（以下簡稱通知單），並於被通
    知人欄予以勾記，當場舉發者，應填記駕駛人或行為人姓名
    、性別、出生年月日、地址、身分證統一編號及車主姓名、
    地址、車牌號碼、車輛種類。被查獲之駕駛人或行為人為受
    處分人時，應於填記通知單後將通知聯交付該駕駛人或行為
    人簽名或蓋章收受之；拒絕簽章者，仍應將通知聯交付該駕
    駛人或行為人收受，並記明其事由及交付之時間；拒絕收受
    者，應告知其應到案時間及處所，並記明事由與告知事項，
    視為已收受，違反道路交通管理事件統一裁罰基準及處理細
    則第11條第1 項第1 款定有明文。本件員警發現受處分人違
    規後，即製作舉發通知單後，因受處分人不願簽名，且拒收
    ，嗣員警以掛號郵務方式寄送至受處分人之戶籍地，郵務人
    員未晤受送達人或同居人，遂於96 年7月25日將該舉發通知
    單寄存於應受送達地之郵政機關，業據證人張弘潁於原審證
    述明確（見原審卷第13頁），復有受處分人戶籍資料及送達
    證書附於原審卷可參。核諸本件舉發通知單之收受通知聯者
    簽章欄處確有記載「拒簽」等字樣，且受處分人亦承認其有
    拒簽收之情事，揆諸前開規定，應視為受處分人已收受該通
    知單而完成送達，舉發單位自無須再將舉發通知單郵寄予受
    處分人甚為明確，且受處分人於遭員警舉發時，即已知悉有
    此情事存在，其相關申訴權利或得以繳納最低金額罰鍰結案
    之利益，均未受到限制，況現今監理單位設有網路、電話可
    供查詢違規事項，受處分人於事後置之不為查詢、處理，復
    未於應到案期限即96年8 月4 日內到案，難謂非因可歸責於
    自己之事由致遲誤期日，應自負其不利益之後果，則受處分
    人辯稱：其於97年11月初始收到罰單云云，無足採信，亦不
    足執為有利之認定。
  (三)受處分人於前揭時、地確有駕駛自小客車行經有燈光號誌管
    制之交岔路口而闖紅燈之交通違規行為，業據證人張弘潁於
    原審到庭結證明確，已如前述，而證人張弘潁雖為本件舉發
    員警，惟其到庭所陳述之上開舉發經過，經查尚無違反經驗
    或論理法則之處，且遍查本件卷存證據資料，亦無任何積極
    證據足以證明其前揭所述係虛偽不實，自不得僅因其為本件
    開單舉發受處分人之員警，即遽予否認其上開證述之可信性
    ，況上開證人與受處分人間素昧平生，並無仇隙嫌怨，而警
    員執行公務時，本身即受有行政懲處責任之監督，且其到庭
    具結作證，更係以刑事責任擔保其證言之真實性，從而，證
    人張弘潁於原審到庭結證之證詞，應堪採信。是受處分人稱
    並無闖紅燈之行為等語，殊不足採。
  (四)又按因違反道路交通管理處罰條例之行為經警開立舉發單，
    該舉發單僅屬交通主管機關據以裁罰之依據，並非交通主管
    機關所為之終局性裁罰處分，而行為人因交通違規遭開立舉
    發單後，迄至移送交通主管機關裁罰之期間，道路交通管理
    處罰條例並未設有時效之規定，應依94年2 月5 日立法公布
    ，並於95年2 月5 日施行之行政罰法第27條規定：「行政罰
    之裁處權，因三年期間之經過而消滅」、「前項期間自違反
    行政法上義務之行為終了時起算」；然同法第45條第1 項、
    第2 項規定：「本法施行前違反行政法上義務之行為應受處
    罰而未經裁處，於本法施行後裁處者，除第15條、第16條、
    第18條第2 項、第20條及第22條規定外，均適用之。」、「
    前項行政罰之裁處時效，自本法施行之日起算。」且揆諸本
    條之立法意旨得知，係採不溯既往原則，是於該法施行前違
    反行政法上義務之行為應受處罰而未經裁處者，裁處權時效
    自該法施行之日起算。準此，本件係行政罰法施行前之違規
    行為，依該法第45條第2 項規定，裁處權之3 年時效，應自
    96年7 月19日起算，是本件之裁罰尚未逾法定之3 年時效期
    間。再按修正前道路交通管理事件統一裁罰基準及處理細則
    第44條第1 項規定：「違反道路交通管理事件行為人，未依
    規定自動繳納罰鍰或未依規定到案聽候裁決，處罰機關應於
    舉發違反道路交通管理事件通知單送達2 個月內依基準表逕
    行裁決之」，係主管機關即交通部與內政部為補充前揭道路
    交通管理處罰條例漏未對處罰機關於受理違反道路交通管理
    事件裁決時效所為之補充性質行政命令，然因該細則第44條
    第1 項並未規定處罰機關違反「2 個月」期間之規定時有失
    權之效果，故解釋上該規定屬訓示之規定，端在促使各處罰
    機關儘速處理，以免形成積案，導致無法達成交通管理之目
    的。本件原處分機關未依上開細則規定於舉發單送達2 個月
    內依基準表逕行裁罰，固有處分遲延或行政管理之缺失，惟
    裁決處分不因之違法，原審以原處分機關就受處分人於舉發
    單所載之時、地既有駕駛汽車轉彎時，不依標誌、標線、號
    誌指示之違規行為所作成之裁決處分仍屬合法有效，依道路
    交通案件處理辦法第19條之規定，裁定異議駁回，經核並無
    不合。
四、本件原處分機關未依上開細則規定於舉發單送達2 個月內依
    基準表逕行裁罰，固有處分遲延或行政管理之缺失，惟裁決
    處分不因之違法，原處分機關依道路交通管理處罰條例第53
    條第1 項、第63條第1 項第3款 ，裁處異議人罰鍰5,400 元
    ，並記違規點數3 點，自屬有據，仍屬合法有效，原裁定駁
    回受處分人之聲明異議，經核並無不當。受處分人抗告意旨
    ，仍執前詞，指摘原裁定不當，為無理由，應予駁回。
五、據上論結，應依道路交通案件處理辦法第26條，刑事訴訟法
    第412 條，裁定如主文。
中    華    民    國    98    年    2     月    2     日
                  刑事第二庭  審判長法  官  林正雄
                                    法  官  陳啟造
                                    法  官  黃壽燕
以上正本證明與原本無異。
不得再抗告。
中    華    民    國    98    年    2     月    2     日
                                    書記官  梁雅華


司法院資訊處製作；財團法人民間司法改革基金會備份。
